【裁判字號】    90,判,2402
【裁判日期】    901213
【裁判案由】    牌照稅
【裁判全文】
最  高  行  政  法  院  判  決                    九十年度判字第二四○二號
    原      告  甲○○
    被      告  臺南市稅捐稽徵處
    代  表  人  傅秋風
右當事人間因牌照稅事件，原告不服財政部中華民國八十九年三月六日台財訴第00
0000000號再訴願決定，提起行政訴訟。本院判決如左：
    主  文
原告之訴駁回。
訴訟費用由原告負擔。
    事  實
緣原告所有ＴＯ－六七七六號自用小客車，因未依規定完納八十三至八十五年度使用
牌照稅，計新臺幣（以下同）一九、○○○元，而於民國（以下同）八十五年九月二
十五日行駛高速公路為警方查獲，並經監理機關於八十五年十月三日移送被告審理違
章成立，爰依行為時使用牌照稅法第二十八條規定，除補徵前開牌照稅及加徵滯納金
二、八五○元外，並處以所漏稅額四倍之罰鍰計七五、八○○元。原告對罰鍰部分不
服，申請復查及提起訴願，均未獲變更，遂向財政部部提起再訴願，案經該部八十八
年三月十日台財訴第000000000號再訴願決定將訴願決定及原處分均撤銷，
著由被告另為處分。被告重核結果，變更罰鍰為二四、九○○元。原告仍未甘服，循
序提起訴願、再訴願遞遭駁回，遂向本院提起行政訴訟。茲摘敘兩造訴辯意旨如次：
原告起訴意旨略謂：一、查原告並無行駛未稅之牌照車輛，舉發之時地原告也未前往
，國道公路警察局第三隊逕行舉發實欠缺正確直接之證據力，且原告於臺灣高等法院
臺南分院就該違規案件提再審時，舉發之警員出示之三張告發單幾乎都是同一時段，
試問如何能一眼即辨識出幾部車輛之車牌號碼、顏色、廠牌、特徵。於原告要求查明
時，該隊於八十六年七月四日公警三字第○四二九八函覆稱非原告之車輛，然又函告
財政部有查獲原告行駛係爭車輛，實令原告難以折服。二、原告於訴願階段，臺灣省
政府訴願審議委員會以八十六年九月二十五日八六府訴三字第一六二九六九號函文載
明依據逕行舉發採證照片並附卷，但原告要求提出證明，至今卻仍未能提出，實有疑
議。又財政部於再訴願審理期間，未依法於三個月內決定，延長審理期間二個月也未
通知原告，違法之行政作為如何能維護公權力。綜上論述，被告未依法行政，也欠缺
明確證據，逕對原告為裁罰，原處分顯有違誤，一再訴願決定未予詳查亦非適法，請
鈞院依法判決均與撤銷等語。
被告答辯意旨略謂：查本件原告所有ＴＯ－六七七六號自用小客車，原應依被告八十
三年、八十四年及八十五年公告開徵牌照稅之開徵日期，於公告開徵當年四月一日至
四月三十日間繳納使用牌照稅，惟原告未依法繳納，共計逃漏一九、○○○元。嗣上
開車輛於八十五年九月二十五日行駛高速公路為國道公路警察局第三隊查獲，經移被
告依行為時使用牌照稅法第二十八條規定除補稅外，並處以所漏稅額四倍之罰鍰計七
五、八○○元。原告以其於八十五年九月二十五日並未使用上開車輛，卻遭告發違規
，其已向臺南地方法院聲明異議等向被告申請復查，經被告向臺灣臺南地方法院函查
結果，該院以八十六年五月十四日南院慶刑八五交聲八八字第三一七五一號函復稱「
本院受理八十五年度交聲字第八十八號聲明異議乙案，已裁定異議駁回，並經臺南高
分院八十六年三月二十八日駁回抗告確定。」此有臺灣臺南地方法院八十五年度交聲
字第八八號交通事件裁定書及臺灣高等法院臺南分院八十六年度交抗字第五號刑事裁
定書附原處分卷可稽；依鈞院二十九年度判字第十三號判例：「司法機關所為之確定
判決，其判決中已定事項若在行政上發生問題時，行政官署不可不以之為既判事項而
從其判決處理。」之意旨，原告之聲明異議既經司法機關裁定駁回抗告，並經確定，
被告自應採信法院裁定所認定之事實，從而原告之主張顯無理由，遂駁回其復查之申
請。原告不服，向臺灣省政府提起訴願經遭駁回決定，向財政部提起再訴願，案經該
部以八十八年三月十日台財訴字第000000000號再訴願決定以：查稅捐稽徵
法第四十八條之三但書：「裁處前之法律有利於納稅義務人者，適用最有利於納稅義
務人之法律」，其所稱「裁處前」係指包括訴願、再訴願及行政訴訟之決定或判決，
尚未裁處確定者而言，業經財政部八十五年八月二日台財稅第八五一九一二四八七號
函釋在案。本案仍在行政救濟程序中，尚屬未裁罰確定之案件，核有依稅捐稽徵法第
四十八條之三規定，適用八十七年十一月十一日修正公布（同年十一月十三日施行）
之使用牌照稅法第二十八條：「．．．處以應納稅額一至二倍之罰鍰」之規定從輕裁
處之餘地。從而認本件有由被告重行審酌之必要，爰將原處分及原訴願決定均撤銷，
著由被告另為適法之處分。嗣被告重核復查決定，以本案係依行為時使用牌照稅法第
二十八條規定裁處四倍罰鍰，惟該法條對處罰倍數已修正為一至二倍，而本件係屬尚
未裁處確定之案件，依稅捐稽徵法第四十八條之三規定，應適用最有利於納稅義務人
之法律，又依財政部八十八年一月二十一日台財稅第八八一八九六五九一號函規定「
違反使用牌照稅法第二十八條第一項規定處以應納稅額一至二倍罰鍰之裁罰標準，查
獲年度一倍罰鍰，以前年度各一點五倍罰鍰。」，而本件係欠繳八十三年至八十五年
度使用牌照稅，查獲年度為八十五年依上揭規定該（八十五）年度應以一倍裁罰，金
額應為七、一○○元，餘（八十三年度及八十四年度）則各以一點五倍處罰金額訂為
一七、八○○元（5940 ×1.5×2＝17,820），將本案罰鍰金額變更為二四、九○○
元（即追減罰鍰五○、九○○元）。惟原告仍未折服，軌稱國道公路警查局第三警察
隊八十六年七月四日公警三刑第四二九八號函復原告稱其並未違規，但被告及一再訴
願決定機關卻又共同更改書明是原告之車輛違規，且原決定機關前次訴願決定書載明
係依據逕行舉發採證照片製作告發單，但至目前為止，其均不清楚有無照片及是否遭
誣陷等語，復向前臺灣省政府提起訴願，案經該府訴願決定以原告指摘公路警察局之
告發單乙節，業經原查機關｜內政部警政署國道公路警察局第三警察隊查明原告八十
五年九月二十五日違規行駛路肩屬實，該隊八十六年七月四日公警國三刑字第四二九
八號函係將一原告車號誤植為ＮＺ－四七二一號。綜上，原告未稅車輛行駛道路違章
事實至為明確，且本案原告於八十五年九月二十五日違規行駛系爭車輛之事實業經臺
南地方法院八十五年度交聲字第八十八號裁定異議駁回，並經臺南高分院於八十六年
三月二十八日八十六年度交抗字第五號裁定抗告駁回確定在案，前開事實未經司法機
關再審廢棄前被告依此認定原告未稅行駛，尚無違誤，遂予駁回其訴願，經核並無不
合，原告復執前詞提起再訴願，亦遭駁回。原告提起本訴訟，仍執陳詞，且未提示臺
南高分院再審判決以實其說，訴訟理由顯無可採。至於指責財政部逾訴願法規定期限
乙節，僅屬原告是否逕依行政訴訟法規定提起行政訴訟問題，與本件再訴願決定之效
力並無影響。綜上論結，本件行政訴訟顯無理由，請依法駁回原告之訴等語。
    理  由
一、按「納稅義務人違反本法或稅法之規定，適用裁處時之法律。但裁處前之法律有
    利於納稅義務人者，適用最有利於納稅義務人之法律。」為八十五年七月三十日
    增訂公布之稅捐稽徵法第四十八條之三所明定。次按「．．．交通工具所有人或
    使用人應向所在地主管稽徵機關請領使用牌照，繳納使用牌照稅。」「使用牌照
    稅之換領及徵稅期間為一個月，主管稽徵機關於開徵使用牌照稅時，應先將各類
    交通工具應納之稅額及徵稅起迄日期分別公告之。交通工具所有人或使用人應於
    前項規定期間內，向主管稽徵機關申請辦理換照，並繳納應納稅款。」、「逾期
    未完稅或報停繳銷牌照之交通工具，在滯納期滿後一個月內使用經查獲者，除責
    令補稅換照外，處以應納稅額一倍之罰鍰；二個月者，處以二倍之罰鍰。依此類
    推，以加至四倍罰鍰為止。」及「逾期未完稅之交通工具，在滯納期滿後使用公
    共水陸道路經查獲者，除責令補稅外，處以應納稅額一至二倍之罰鍰。」分別為
    行為時使用牌照稅法第三條第一項、第十條、第二十八條及八十七年十一月十一
    日修正公布之使用牌照稅法第二十八條第一項所規定。又「八十五年七月三十日
    修正公布之稅捐稽徵法第四十八條之三規定「納稅義務人違反本法或稅法之規定
    ，適用裁處時之法律。但裁處前之法律有利於納稅義務人者，適用最有利於納稅
    義務人之法律」，上開法條所稱之「裁處」，依修正理由說明，包括訴願、再訴
    願及行政訴訟之決定或判決。準此，稅捐稽徵法第四十八條之三修正公布生效時
    仍在復查、訴願、再訴願及行政訴訟中，尚未裁罰確定之案件均有該條之適用。
    」復為財政部八十五年八月二日台財稅第八五一九一二四八七號函釋在案。
二、本件原告所有ＴＯ－六七七六號自用小客車，原應依被告機關八十三年、八十四
    年及八十五年公告開徵牌照稅之開徵日期，於公告開徵當年四月一日至四月三十
    日間繳納使用牌照稅，惟原告未依法繳納，共計逃漏一九、○○○元。嗣上開車
    輛於八十五年九月二十五日行駛高速公路為國道公路警察局第三隊查獲，經移被
    告機關依使用牌照稅法第二十八條規定除補稅外，並處以所漏稅額四倍之罰鍰計
    七五、八○○元。原告對罰鍰部分不服，循序提起行政爭訟，經財政部再訴願決
    定將訴願決定及原處分均撤銷，被告重核結果，變更罰鍰為二四、九○○元，原
    告仍不服，循序提起行政爭訟，起訴意旨詳如事實欄所載，要旨略稱：原告所有
    系爭車輛，於八十五年九月二十五日，並無行駛在高速公路遭警逕行舉發違規情
    事，國道公路警察局員警未予查證，僅依逕行舉發措施即對原告告發違規，難令
    人折服等語。
三、經查：(一)原告所有ＴＯ－六七七六號自用小客車，於八十五年九月二十五日，在
    國道二○九公里北向行駛時，為公路警察局第三隊查獲，有內政部警政署公路警
    察局舉發違反道路交通管理事件通知單及被告機關稅費現況表等資料附卷可稽。
    原告訴稱其於當日並未使用系爭車輛，向臺灣臺南地方法院交通法庭聲明異議，
    經該院以八十五年度交聲字第八八號交通事件裁定異議駁回在案，原告不服，對
    該裁定提起抗告，復經臺灣高等法院臺南分院以八十六年度交抗字第五號刑事裁
    定駁回抗告確定在案，有裁定書二份附於原處分卷內可稽，事證明確，原告辯稱
    其所有系爭車輛，於八十五年九月二十五日，未曾在國道行駛遭警查獲之詞，與
    事實不符，尚不足採。(二)依財政部八十八年一月二十一日台財稅第八八一八九六
    五九一號函規定「違反使用牌照稅法第二十八條第一項規定處以應納稅額一至二
    倍罰鍰之裁罰標準，查獲當年度處以一倍罰鍰，以前年度各處以一點五倍罰鍰。
    」，而本件係欠繳八十三年至八十五年度使用牌照稅，查獲年度為八十五年度，
    依上揭規定該（八十五）年度應以一倍裁罰，金額應為七、一○○元，餘（八十
    三年度及八十四年度）則各以一點五倍處罰，金額訂為一七、八○○元（5940×
    1.5×2＝17,820），是本案罰鍰合計金額重為核定應變更為二四、九○○元（即
    追減罰鍰五○、九○○元），與前揭規定尚無不合。
四、綜上所述，被告重核結果，變更罰鍰為二四、九○○元，於法尚無不合，訴願決
    定及再訴願決定遞予維持，並無違誤，原告起訴意旨經查無理由，應予駁回。
據上論結，本件原告之訴為無理由，爰依行政訴訟法施行法第二條、行政訴訟法第九
十八條第三項前段，判決如主文。
中    華    民    國      九十      年      十二      月      十三      日
                    最 高 行 政 法 院  第 二 庭
                                審 判 長 法  官      陳  石  獅
                                         法  官      鄭  淑  貞
                                         法  官      彭  鳳  至
                                         法  官      高  啟  燦
                                         法  官      黃  合  文
右  正  本  證  明  與  原  本  無  異
                                         法院書記官  蘇  金  全
中    華    民    國      九十      年      十二      月      十四      日


司法院資訊處製作；財團法人民間司法改革基金會備份。
